【裁判字號】    99,審訴緝,7
【裁判日期】    990128
【裁判案由】    毒品危害防制條例
【裁判全文】
臺灣高雄地方法院刑事判決             99年度審訴緝字第7號
公  訴  人  臺灣高雄地方法院檢察署檢察官
被      告  乙○○
                    （另案在臺灣高雄女子監獄執行中）
上列被告因違反毒品危害防制條例案件，經檢察官提起公訴（97
年度毒偵字第3040號），被告於本院準備程序進行中，為有罪之
陳述，經本院合議庭裁定由受命法官獨任改依簡式審判程序審理
，並判決如下：
    主  文
乙○○施用第一級毒品，累犯，處有期徒刑玖月；又持有第二級
毒品，累犯，處有期徒刑參月，扣案之甲基安非他命壹包（驗後
淨重零點零肆捌公克及含甲基安非他命之包裝袋壹個），沒收銷
燬之。應執行有期徒刑拾月，扣案之甲基安非他命壹包（驗後淨
重零點零肆捌公克及含甲基安非他命之包裝袋壹個），沒收銷燬
之。
    事  實
一、乙○○前因施用毒品案件，經本院以民國89年度毒聲字第77
    11號裁定送觀察勒戒後，認有繼續施用毒品之傾向，經本院
    以90年度毒聲字第824 號裁定令入戒治處所施以強制戒治，
    復經本院以90年度毒聲字第4349號、90年度毒聲字第7324號
    分別裁定停止戒治、撤銷停止戒治，於92年2 月3 日執行完
    畢釋放，並經臺灣高雄地方法院檢察署檢察官於92年3 月19
    日以92年度戒毒偵字第212 號不起訴處分確定。另因轉讓毒
    品案件，經本院以90年度訴字第563 號判決判處有期徒刑1
    年2 月確定，於93年2 月27日假釋出監，於93年3 月17日假
    釋期滿，假釋未經撤銷，視為執行完畢。仍不知警惕，復於
    96年間再犯施用毒品案件，經本院以97年度審訴字第861 號
    判決判處有期徒刑8 月確定。猶不知戒絕毒癮，明知海洛因
    及甲基安非他命分別係毒品危害防制條例第2 條第2 項第1
    款及第2 款所分別明定之第一級毒品及第二級毒品，不得持
    有、施用，復基於施用第一級毒品海洛因之犯意，於97年3
    月18日某時（不含受公權力拘束之期間），在高雄市○○路
    上某旅館內，以將海洛因摻水後，置入針筒注射手臂血管之
    方式，施用第一級毒品海洛因1 次；另基於持有第二級毒品
    甲基安非他命之犯意，於97年3 月18日下午6 時許，在高雄
    市○○路上某遊藝場內，向某真實姓名、年籍不詳之綽號「
    黑皮」之成年男子，購入第二級毒品甲基安非他命1 包，而
    予持有之。旋於97年3 月18日下午7 時10分許，在高雄市○
    ○區○○路與中山路口為警查獲，並當場扣得未及施用之第
    二級毒品甲基安非他命1 包（驗後淨重0.048 公克及內含與
    甲基安非他命難以析離，應一併視為毒品之包裝袋1 個），
    經得其同意採集尿液送驗，結果呈嗎啡陽性反應，而查知上
    情。
二、案經高雄縣政府警察局鳳山分局報告臺灣高雄地方法院檢察
    署檢察官偵查起訴。
    理  由
一、本件被告乙○○所犯係死刑、無期徒刑、最輕本刑為3 年以
    上有期徒刑以外之罪，其於準備程序中，就被訴事實為有罪
    之陳述，經本院告知簡式審判程序之旨，並聽取檢察官及被
    告之意見後，合議庭裁定由受命法官獨任進行簡式審判程序
    ，合先敘明。
二、上開事實，業據被告於本院審理時坦承不諱（見本院審訴緝
    卷第12頁），且經警採集其尿液送台灣檢驗科技股份有限公
    司檢驗結果，被告尿液呈嗎啡陽性反應，有高雄縣政府警察
    局採集尿液檢體監管紀錄表、高雄縣政府警察局鳳山分局偵
    辦毒品案件嫌疑人尿液採集編號對照表、台灣檢驗科技股份
    有限公司濫用藥物尿液檢驗報告可稽（見警卷第12至13頁、
    偵卷第8 頁）。爰審酌：（一）氣相層析質譜儀（GC／MS）
    乃目前就藥物篩檢結果必須進一步確認時最常採用之確認方
    法，因此在良好的操作條件之下，以氣相層析質譜儀作藥物
    及其代謝物之定性及定量分析，幾乎不會有偽陽性反應產生
    ，業經行政院國軍退除役官輔導委員會台北榮民總醫院於83
    年4 月7 日以（83）北總內字第03059 號函示明確。（二）
    又海洛因係嗎啡經化學合成之半人工合成品，毒性倍於嗎啡
    ，其經吸食或施打入人體，經新陳代謝作用又分解成嗎啡，
    故海洛因在進入人體後，均以嗎啡型態排於尿液中，故於吸
    食或施打海洛因者尿液中，可檢出嗎啡陽性反應，業經憲兵
    司令部80年5 月7 日以（80）鑑驗字第1746號函示明確。從
    而，被告尿液經以氣相層析質譜儀鑑驗後，結果呈嗎啡陽性
    反應，已如前述，是依前開函示意旨，被告自白核與事實相
    符。
三、按毒品危害防制條例於92年7 月9 日修正公布，自93年1 月
    9 日施行，其中第20條、第23條將施用毒品之刑事處遇程序
    ，區分為「初犯」及「5 年內再犯」、「5 年後再犯」。依
    其立法理由之說明：「初犯」，經觀察、勒戒或強制戒治後
    ，應為不起訴處分或不付審理之裁定；經觀察、勒戒或強制
    戒治執行完畢釋放後，「5 年內再犯」者，因其再犯率甚高
    ，原實施之觀察、勒戒及強制戒治既已無法收其實效，爰依
    法追訴或裁定交付審理。至於經觀察、勒戒或強制戒治執行
    完畢釋放後，「5 年後再犯」者，前所實施之觀察、勒戒或
    強制戒治已足以遮斷其施用毒品之毒癮，為期自新及協助其
    斷除毒癮，仍適用「初犯」規定，先經觀察、勒戒或強制戒
    治之程序。從而依修正後之規定，僅限於「初犯」及「5 年
    後再犯」二種情形，始應先經觀察、勒戒或強制戒治程序。
    倘被告於5 年內已再犯，經依法追訴處罰，縱其第3 次（或
    第3 次以上）再度施用毒品之時間，在初犯經觀察、勒戒或
    強制戒治執行完畢釋放5 年以後，已不合於「5 年後再犯」
    之規定，且因已於「5 年內再犯」，顯見其再犯率甚高，原
    實施觀察、勒戒或強制戒治，已無法收其實效，即應依該條
    例第10條處罰（最高法院95年5 月9 日95年度第7 次刑事庭
    會議決議參照）。查被告前因施用毒品案件，經本院以89年
    度毒聲字第7711號裁定送觀察勒戒後，認有繼續施用毒品之
    傾向，經本院以90年度毒聲字第824 號裁定令入戒治處所施
    以強制戒治，復經本院以90年度毒聲字第4349號、90年度毒
    聲字第7324號分別裁定停止戒治、撤銷停止戒治，於92年2
    月3 日執行完畢釋放，並經臺灣高雄地方法院檢察署檢察官
    於92年3 月19日以92年度戒毒偵字第212 號不起訴處分確定
    。復於96年間再犯施用毒品案件，經本院以97年度審訴字第
    861 號判決判處有期徒刑8 月確定之事實，有臺灣高等法院
    被告前案紀錄表在卷可憑。是被告雖係於上開強制戒治執行
    完畢釋放5 年後再犯本罪，然其前次所犯本院97年度審訴字
    第861 號施用毒品案件，係在上開強制戒治執行完畢後5 年
    內所為，而屬「5 年內再犯」之情形，依最高法院上開決議
    之意旨，被告本件施用海洛因之犯行，應依法論科。從而，
    本案事證明確，被告犯行，堪予認定。
四、核被告所為，係犯毒品危害防制條例第10條第1 項之施用第
    一級毒品及同條例第11條第2 項持有第二級毒品罪。被告施
    用第一級毒品前持有第一級毒品之行為，已為其後施用之高
    度行為所吸收，不另論罪。被告所犯上開2 罪，犯意各別，
    行為互殊，應分論併罰。又被告曾因如事實欄所示犯行，經
    法院判決如事實欄所示罪刑確定，於93年3 月17日假釋期滿
    未經撤銷視為執行完畢之事實，此有前開前案紀錄表可佐，
    是其5 年以內故意再犯本件有期徒刑以上之罪，均為累犯，
    各應依刑法第47條第1 項規定加重其刑。爰審酌被告前經強
    制戒治執行完畢，猶不思戒除毒癮，顯見其並無堅定戒癮之
    意志，且未經許可無故持有第二級毒品，行為顯有可議之處
    ，惟念其行為尚未危害他人及其犯後終能坦承犯行，態度尚
    可，持有毒品之數量不多等一切情狀，分別量處如主文所示
    之刑，並依刑法第51條第5 款之規定，定其應執行刑，以資
    警惕；至檢察官求予量處應執行有期徒刑1 年2 月，略嫌過
    重，附此敘明。另扣案之甲基安非他命1 包（驗後淨重0.04
    8 公克及內含與甲基安非他命難以析離，應一併視為毒品之
    包裝袋1 個），係查獲之毒品，有高雄醫學大學附設中和紀
    念醫院97年4 月29日檢驗報告在卷可參（見偵卷第12頁），
    是不問屬於犯人與否，依毒品危害防制條例第18條第1 項前
    段規定，諭知沒收銷燬。至甲基安非他命送驗所致之耗損，
    因已滅失，爰不沒收銷燬之。
據上論斷，應依刑事訴訟法第273 條之1 第1 項、第299 條第1
項前段，毒品危害防制條例第10條第1 項、第11條第2 項、第18
條第1 項前段，刑法第11條、第47條第1 項、第51條第5 款，判
決如主文。
本案經檢察官甲○○到庭執行職務。
中    華    民    國    99    年     1    月    28    日
                  刑事第十庭  法  官  方錦源
以上正本證明與原本無異。
如不服本判決應於收受本判決後10日內向本院提出上訴書狀，並
應敘述具體理由，如未敘述上訴理由者，應於上訴期間屆滿後20
日內補提理由書狀於本院（均須按他造當事人之人數附繕本）「
切勿逕送上級法院」。
中    華    民    國    99    年     1    月    28    日
                              書記官  黃勤涵
附錄條文：
毒品危害防制條例第10條第1 項：
施用第一級毒品者，處6 月以上5 年以下有期徒刑。
毒品危害防制條例第11條第2 項：
持有第二級毒品者，處2 年以下有期徒刑、拘役或新臺幣3 萬元
以下罰金。


司法院資訊處製作；財團法人民間司法改革基金會備份。
